臺灣屏東地方法院刑事判決　　　　　　　　　　　　　九十三年度訴字第二四一號
　　公　訴　人　臺灣屏東地方法院檢察署檢察官
　　被　　　告　丁○○　男　三.
右列被告因違反槍砲彈藥刀械管制條例案件，經檢察官提起公訴（九十三年度核退偵
字第二八號），本院判決如左：
    主  文
丁○○無罪。
    理  由
一、公訴意旨略以：被告丁○○明知某真實姓名年籍不詳綽號「蕭仔」之成年男子，
    於民國九十三年一月間某日，持至屏東縣屏東市○○里○○路三十一號住處，要
    求代為保管之仿ＳＭＩＴＨ＆ＷＥＳＳＯＮ廠轉輪手槍製造之玩具槍一支，係具
    殺傷力之槍枝，竟允諾代為保管，而未經許可無故持有之。嗣於九十三年二月六
    日二十一時許，在上開地點為警持搜索票前往搜索查獲，並扣得其持有之前開具
    有殺傷力之槍枝一支，因認被告涉有違反槍砲彈藥刀械管制條例第十一條第四項
    之未經許可持有其他可發射子彈具有殺傷力之手槍罪云云。
二、按被告未經審判證明有罪確定前，推定其為無罪。犯罪事實應依證據認定之，無
    證據不得認定犯罪事實。不能證明被告犯罪者，應諭知無罪之判決。刑事訴訟法
    第一百五十四條、第三百零一條第一項分別定有明文。又被告之自白為證據之一
    種，須非出於強暴、脅迫、利誘、詐欺或其他不正之方法，且與事實相符者，方
    得採為證據，故被告雖經自白，仍應調查其他必要之證據，以察其與事實是否相
    符，苟無法證明其與事實相符，根本即失其證據之證明力，不得採為判斷事實之
    根據。最高法院四十六年台上字第八○九號判例可資參照。認定犯罪事實之證據
    係指足以認定被告確有犯罪行為之積極證據而言，該項證據自須適合於被告犯罪
    事實之認定，始得採為斷罪資料，苟積極證據不足為不利於被告事實之認定時，
    即應為有利於被告之認定，更不必有何有利之證據。有最高法院二十九年上字第
    三一○五號、三十年上字第八一六號等判例意旨可參。且刑事訴訟上證明之資料
    ，無論其為直接或間接證據，均須達於通常一般之人均不致有所懷疑，而得確信
    其為真實之程度，始得據為有罪之認定，若其關於被告是否犯罪之證明未能達此
    程度，而有合理懷疑之存在，致使無從形成有罪之確信，根據「罪證有疑，利於
    被告」之證據法則，即不得遽為不利被告之認定，亦有最高法院七十六年度臺上
    字第四九八六號判例意旨可稽。
三、本件公訴人認被告涉犯槍砲彈藥刀械管制條例第十一條第四項之未經許可持有其
    他可發射子彈具有殺傷力之手槍罪嫌，無非係以被告於警訊及偵查中坦承未經許
    可向「蕭仔」借用前述改造手槍把玩，並有扣案之前述手槍一支可資佐證。且上
    述手槍經送請鑑定結果，認為具殺傷力為其主要論據。
四、訊據被告固直承曾於如起訴書所載之時、地為警查獲，並扣得前開具有殺傷力之
    槍枝一支等情，惟堅決否認有何未經許可持有其他可發射子彈具有殺傷力手槍之
    犯行，辯稱：警察查到的手槍我從來沒有看過，也不曉得槍為何會在我家廁所被
    查到。蕭仔於二月六日到我家，並拿安非他命問我說，要不要用，後來他說他要
    去廁所方便，進去廁所大概三分鐘就出來了，說他要走了，他拿槍的時候，我不
    知道，也沒有跟我講，蕭仔先走。蕭仔是我跟戊○○在喝酒的時候來的，而且戊
    ○○也有看到蕭仔走，大概經過二十多分鐘警察就來，警察來之後先抓戊○○，
    警察問我說，你是否有槍叫我交出來，我說我沒有槍，警察說如果有槍就算你的
    ，結果在一樓的廁所馬桶搜到槍枝，我跟警方說要驗指紋，那支槍我根本都沒有
    摸過，之後兩個警察用手撫摸槍枝，摸完之後說這如何驗，這個過程戊○○都有
    看到，蕭仔姓名叫己○○，他住屏東縣內埔鄉義庭村，詳細地址不知道。我不懂
    才會在警訊及偵查中承認等語。
五、經查：
(一)、證人即共同查緝員警甲○○於本院審理時證稱：我們一起先進入丁○○的房屋時
    ，大門是開著，看到戊○○坐在客廳，戊○○告訴我們丁○○在二樓，丁○○應
    該不曉得我們要去搜索。我確定是從二樓開始搜索的，搜索過程丁○○都站在我
    們旁邊等語（見本院審理卷第一五七頁至一五八頁）；及證人即共同查緝員警乙
    ○○於本院審理時證述：我們二、三個人一起進到丁○○的房屋，我也是先進去
    的，剛進入的時候印象中沒看到丁○○在現場，但我知道房間有一個人，客廳也
    有一人。我們是二樓搜索完畢，才到一樓搜索等語（見本院審理卷第一五三頁至
    第一五四頁）等語；及證人江文彬於本院審理時證稱：進入丁○○的住處時，在
    一樓的地方有看到一個人，一樓的人帶我們到二樓，當時丁○○在二樓，我們從
    二樓開始搜索，搜到安非他命吸食器．．．二樓搜完之後當時全部一起下來帶到
    一樓，我們先去搜索廚房，接下來就搜索廁所，在廁所搜到槍枝等語（見本院審
    理卷第一六二頁卷），核與證人戊○○於本院審理時結稱：「蕭仔」走後，被告
    就去樓上，我沒有看到警車來，警察進屋內出示搜索票才知道要搜索。警察來後
    我陪警察一起搜索，二樓沒有搜到什麼東西，一樓浴室、廚房沒有搜到什麼東西
    後，我們在客廳坐等。整個搜索過程我都沒有離開過等語（見本院審理卷第）相
    契合，可見被告與證人戊○○事前並不知警方將執行搜索，且搜索過程中彼等二
    人均緊隨於警方身邊等事實，應可認定。準此，被告及證人戊○○殆無可能事前
    或利用搜索過程中，將改造手槍丟入一樓廁所馬桶水箱內藏放一節亦明。
(二)、雖被告於警訊時供承：改造左輪手槍是警方在我住處一樓廁所馬桶抽水箱內查獲
    。我因為好奇為了把玩而持有該槍。該槍係「瘋子」（即台語發語「蕭仔」）於
    九十三年一月初的某日晚上七時三十分許，拿到我家中給我看，我看後覺得很好
    玩便向他借用至今（指九十三年二月六日為警查獲時），但我沒有約定何時還他
    等語（見警訊筆錄第八頁反面起至第十頁止）；復於偵查中供認：改造手槍不是
    我的，是綽號叫「蕭仔」一月初寄放的，「蕭仔」當時說槍是假槍。因假槍看起
    來很像，我為了可以把玩所以才讓「蕭仔」寄放等語在卷（見偵查卷第五頁），
    儼然被告確曾向「蕭仔」借用該槍玩完，而未經許可持有本件扣案之改造手槍。
    然參酌證人即參與搜索員警丙○○於本院審理證述：我看江文彬把槍拿出來的時
    ，槍有多水，槍沒有包裝。丁○○被查到槍時好像一直說要驗指紋，那時候有很
    多人在場。槍如果長時間放在水裡面會生銹，如保養就可以使用，如果不保養的
    就要看槍枝的結構是否能使用等語（見本院審理卷第一四六頁至第一四八頁）。
    又依警方所拍攝現場搜索經過錄影帶之內容：扣案之改造手槍係證人江文彬發現
    後請被告查看後，即未帶手套徒手從馬桶水箱中取出，而該槍並無任何包裝，當
    時被告表示知道是槍，槍並不是伊所有，並請求驗指紋，員警表示槍濕濕的怎麼
    驗指紋，並將該槍裝子彈的轉輪部分推出來查看後，人員走向客廳，有員警表示
    是玩具槍，被告說該槍是「蕭仔」放的，「蕭仔」剛才有來過，警員問是誰，被
    告回答「蕭仔」，畫面即中斷等節（見本院審理第二○一頁勘驗筆錄）；及觀諸
    偵查卷所附前述內政部警政署刑事警察局槍彈鑑定書內扣案改造手槍之照片（見
    偵卷第十四頁），該槍之外觀乾淨，並未因長期泡水而有生銹、長青苔或其他痕
    跡存在。可證該槍藏放在馬桶水箱中僅為短暫時間，而非如被告所自白向「蕭仔
    」借三十餘日之久。再者，若被告為欣賞槍械之人，對於喜歡之槍枝，上油擦拭
    保養，防止槍枝生銹惟恐不及，焉有未作防水處理，即放入馬桶水箱內使其銹蝕
    之理！更何況該槍係向「蕭仔」所借用，日後尚需完壁歸還物主，如該槍有任何
    損壞將無法對所有人交代！故衡諸常情被告應不致如此草率處理。是被告前述之
    自白顯然與經驗法則及論理法則相違，自難採為不利被告論罪之憑據。
(三)、證人江文彬於審理時證述：我回到分局確實有採指紋，但手槍沒有採到指紋所以
    沒有鑑定報告等語（見本院審理卷第一六八頁）在卷甚詳，且被告為警查獲改造
    手槍之際，已當場明確表示該槍非其持有，要求警方鑑驗指紋以示清白，且警方
    事後亦未驗出該槍上有何屬於被告之指紋存在，而無證據證明該槍係在被告持有
    中，無法擔保被告右揭自白之真實。
(四)、扣案之手槍經送內政部警政署刑事警察局鑑定結果認為：送鑑改造左輪手槍一枝
    （槍枝管制編號0000000000），認係由仿ＳＭＩＴＨ＆ＷＥＳＳＯＮ
    廠轉輪手槍製造之玩具手槍，車通槍管及轉輪彈倉內阻鐵而成之改造手槍，機械
    性能良好，可擊發適用子彈，認具殺傷力，固有內政部警政署刑事警察局九十三
    年三月十日刑鑑字第○九三○○三二九七七號槍彈鑑定書一份在卷可按，然此鑑
    定書僅足以證明該改造手槍具有殺傷力，尚無法直接或間接證明該扣案之改造手
    槍係在被告所持有保管中，亦無從證實被告前述自白之真正。
(五)、參以證人戊○○於本院審理中證述：當天我和被告在看電視，「蕭仔」大約晚上
    七、八點的時候來，「蕭仔」坐二十分鐘左右，說肚子不舒服就去上一樓的廁所
    ，大約上三到五分鐘左右就出來，接到電話，「蕭仔」電話中說他人在附近，如
    果要來就過來，走了二十分鐘左右，警察就到了等語（見本院審理卷第一七二頁
    ）；另參酌警方據以向本院聲請對被告執行搜索所提出之相關資料內容（詳見臺
    灣屏東地方法院檢察署九十三年度警聲搜字第一三七號卷）；及前述拍攝現場搜
    索經過錄影帶中，被告當場表示：該槍是「蕭仔」放的，「蕭仔」剛才有來過等
    語，可認被告本件所辯：查到的手槍非其所有，伊從來沒有看過，不知槍為何會
    在廁所被查到，該槍係「蕭仔」所放置等語，尚非無據，被告所辯應值採信。
六、綜上所述，公訴人所舉證據，既無法證明扣案之改造手槍，確為被告所持有，本
    院復查無其他積極證據證明被告有公訴人所指未經許可持有改造手槍之犯行，被
    告犯罪核屬不能證明，依法應為無罪之諭知。
據上論斷，應依刑事訴訟法第三百零一條第一項，判決如主文。
中　　　華　　　民　　　國　　九十四　　年　　　二　　　月　　二十二　　日
                                臺灣臺中地方法院刑事第三庭
                                    審判長法  官  楊清安
                                          法  官  柯雅惠
                                          法  官  楊萬益
右正本證明與原本無異。
如不服本判決應於收受本判決送達後十日內向本院提出上訴書狀，其未敘述上訴理由
者，並得於提起上訴後十日內向本院補提理由書狀（均須按他造當事人之人數附繕本
）「切勿逕送上級法院」
                                          書記官  呂坤宗
中　　　華　　　民　　　國　　九十四　　年　　　二　　　月　　二十二　　日
